臺灣板橋地方法院刑事判決　　　　　　　95年度重訴字第14號
公　訴　人　臺灣板橋地方法院檢察署檢察官
被　　　告　丙○○
選任辯護人　蔡明熙律師
被　　　告　甲○○
選任辯護人　黃丁風律師
　　　　　　黃雅羚律師
　　　　　　黃敬唐律師
上列被告等因違反毒品危害防制條例案件，經檢察官提起公訴（
94年度偵字第19711 號、95年度偵字第1545號），本院判決如下
：
    主  文
丙○○共同運輸第一級毒品，處無期徒刑，褫奪公權終身。扣案
之第一級毒品海洛因（合計淨重壹仟零參拾貳點柒肆公克）沒收
銷燬之。外包裝袋陸包沒收。
甲○○無罪。
    事  實
一、丁○○（現由本院通緝中）、丙○○2 人均明知海洛因係毒
    品危害防制條例第2 條第1 項所列管之第1 級毒品，並屬於
    懲治走私條例公告管制物品項目及其數額甲類第4 款之管制
    進出口物品，不得非法運輸入境。2 人竟與在大陸、澳門等
    地之真實姓名年籍不詳綽號「阿強」、「陳偉」之成年男子
    ，共同基於運輸管制物品第一級毒品海洛因之犯意聯絡，謀
    議自大陸澳門地區走私海洛因回臺灣，推由丁○○負責運輸
    毒品回臺，而由丙○○負責回臺灣接運毒品。謀定後，由「
    阿強」自澳門以電話聯絡之前在澳門賭博時積欠賭債港幣十
    餘萬元之丁○○，以免除賭債之利益，使丁○○前往澳門攜
    帶毒品回台，丁○○明知「阿強」委託其攜帶回國之物品為
    不能攜帶入境之違禁物毒品，竟仍貪圖私利而應允，於民國
    94 年11 月4 日前往澳門，經與「阿強」接洽後，而於94年
    11月9 日晚間6 時許，自澳門攜帶由「阿強」所交付之綠色
    紙袋1 只（內裝有第一級毒品海洛因6 包，合計淨重1032.7
    4 公克，純度61.28 ％，純質淨重632.86公克）搭機返台，
    於當日晚間9 時許，入境臺灣地區之桃園中正國際機場，將
    管制進口之第一級毒品海洛因私運進入臺灣境內，而運輸第
    一級毒品海洛因。嗣丁○○於出關後，隨即搭乘不知情之友
    人鄒福華駕駛之自小客車前往臺北市區，並於途中以電話與
    「阿強」指示之000000 0000 號行動電話持有人即丙○○聯
    繫，並約定稍晚在臺北市行天宮附近見面交貨。而丙○○則
    於同年11月2 日出境前往澳門地區，於該地受真實姓名年籍
    不詳綽號「阿偉」之人指示回臺接運毒品，後丙○○於同年
    11月9 日下午4 時15分許自澳門搭機返台，即由不知情之甲○○駕駛車號8855-GW 號自小客車前往接機，嗣其二人駕車
    前往基隆市某處更換不知情之友人戊○○所有車號09 79-KL
    號自小客車，再由丙○○駕駛該車搭載不知情之甲○○前往
    臺北市區，待丙○○與丁○○約定見面地點後，即駕車前往
    臺北市行天宮與丁○○會合，至同日晚間10時10分許，二車
    均抵達臺北市○○路與民權東路口處（即行天宮旁）時，經
    再度以電話確認無誤後，丁○○立即下車並持上開紙袋走往
    丙○○所駕駛之車號0979 -KL號自小客車，並進入該車內將
    毒品海洛因6 包交付丙○○，嗣丙○○準備駕車駛往他處交
    付其他買家之際，旋為調查人員當場查獲，並扣得第一級毒
    品海洛因6 包（合計淨重1032.74 公克，純度61.28 ％，純
    質淨重632. 86 公克）。
二、案經法務部調查局中部地區機動工作組報請偵辦暨臺灣雲林
    地方法院檢察署呈請臺灣高等法院檢察署檢察長令轉臺灣板
    橋地方法院檢察署檢察官偵查起訴。
    理  由
壹、證據能力部分：按被告以外之人於審判外之陳述，雖不符前
    4 條之規定，而經當事人於審判程序同意作為證據，法院審
    酌該言詞陳述或書面陳述作成時之情況，認為適當者，亦得
    為證據。當事人或辯護人於法院調查證據時，知有第159 條
    第1 項不得為證據之情形，而未於言詞辯論終結前聲明異議
    者，視為有前項之同意。刑事訴訟法第159 條之5 定有明文
    。本案言詞辯論終結前，被告2 人同意被告以外之人於審判
    外之言詞陳述或書面陳述，有證據能力，揆諸上開規定，應
    認被告丙○○、甲○○已同意上開各該證據方法得作為證據
    ，而本院審酌上開各該證據均非非法取得之證據，並無證據
    力明顯過低之情形，復經本院於審判期日就上開證據依法進
    行調查、辯論，依法自有證據能力，合先敘明。
貳、被告丙○○部分：
一、訊據被告丙○○矢口否認有運輸海洛因毒品之犯行，辯稱：
    伊係受在大陸地區之友人「阿偉」所託，單純去接一位老先
    生，並不知道老先生有放置海洛因毒品在伊車上云云，經查
    ：
(一)、被告丙○○初於警詢時辯稱：伊於94年11月8 日23時許，在
    珠海天地人間搖頭店與「阿偉」見面，伊向「阿偉」表示將
    於11月9 日回臺灣，「阿偉」就委託伊載老先生，老先生提
    一包淡綠色塑膠袋上伊駕駛的車，然後就將該塑膠袋放在後
    座椅中間之走道上，隨即又下車云云（見94年度偵字第1971
    1 號偵查卷第4 頁）；嗣於本院訊問時又辯稱：伊在大陸認
    識的朋友叫「阿偉」，約伊在師大路與南京東路口那邊載一
    位老先生，約7 、80歲，矮矮的，說伊到的時候，這位老先
    生會打電話給伊，載老先生回家，後來開庭伊才知道老先生
    叫丁○○。因為沒有這個地方，所以伊在臺北市亂逛，然後
    等這位老先生打電話給伊，是丁○○本人親自打電話給伊，
    約在行天宮碰面，之後伊請丁○○上車，丁○○上車之後，
    告訴伊說要下車拿行李，就下車到原先他坐的那台車去拿1
    包行李，那包行李是何種包裝，因為天黑了，所以沒有看清
    楚，他就上車，行李就是海洛因，後來他說要再下車，檢調
    單位就來了云云（見本院95年3 月7 日準備程序筆錄第2、3
    頁），於本院審理時復翻稱：丁○○另外有行李，扣案的海
    洛因毒品是他自己拿在手上，伊與甲○○都不知道云云（見
    本院96年5 月10日審理筆錄第13頁）。被告丙○○對於證人
    丁○○交付裝有海洛因毒品袋子之細節，前後所述不一，已
    有可疑。
(二)、次查，證人即共同被告丁○○於調查局時陳稱：「我大約3
    個月前，在澳門賭博輸了將近21萬港幣，其中5 萬港幣是我
    自己帶過去的，其他10餘萬港幣賭債，則由一位50多歲，綽
    號「阿強」的男子借錢給我去還，上週三約為11月2 日，阿
    強打電話問我能不能到珠海一趟，有事要請我幫忙，我於上
    週五即11月4 日住進珠海華麗宮酒店，阿強打電話告訴我，
    會叫人拿東西給我，要我幫他帶回臺灣，我並不曉得是什麼
    東西，只猜得到應該是違禁品，我拿到東西後就放進我的行
    李中帶回臺灣，在今天晚上交付的過程中被查獲，我前述拿
    到的東西，就是今晚被查獲的海洛因毒品，阿強有交給我一
    張紙條，紙條上寫著一個手機號碼0000000000，要我回臺灣
    後打這個電話，與對方聯繫後把東西交出去，不過紙條在我
    今天晚上打完電話聯繫後就撕掉了，我今晚是用我朋友鄒福
    華的手機（號碼為0000000000），兩度打電話聯絡前述0000
    000000門號，並與對方約在臺北市行天宮交東西，我在行天
    宮一下車，對方就認出我，並問我是不是王老，我就把東西
    放進一個綠色塑膠袋後，丟進他的汽車，但我都不知道對方
    是什麼人。... 我因為欠下賭債，不得不鋌而走險，現在晚
    節不保，心裡非常後悔，我自己做錯事情我願意承認」等語
    （同上偵查卷第9 頁反、第10頁）；於偵查中復陳稱：「（
    回臺灣後在鄒福華車上打電話聯繫的人，你是否認識？）我
    不認識，是大陸那個人要我打這個電話，問對方是否為阿明
    。（為何下車到對方的車上去？）是阿明指定我到行天宮去
    。（如何知道對方的車是哪一輛？）我到行天宮後，有借鄒
    福華的電話，打電話問阿明到了沒。他說到了，我下車，對
    方就過來找我，說他叫阿明，就帶我到他車上。我將東西一
    起帶到他車上。（是何人下車帶你？）是比較高的那一個。
    」等語（同上偵查卷第149 頁），又於本院訊問時陳稱：「
    阿強說沒有錢還沒有關係，叫我帶一些東西回去就好了，他
    就拿6 包白色粉末給我，我不知道裡面是什麼東西，我在想
    有可能是毒品，他有給我一個電話，他說到臺灣打這個電話
    跟阿明聯絡，然後到行天宮把東西交給阿明」等語（見本院
    94 年 度聲羈字第767 號卷第4 頁），證人丁○○前後陳述
    一致並無瑕疵，且有共同被告丁○○入出境查詢結果1 紙可
    憑（同上偵查卷第226 至227 頁）。
(三)、第查，證人丁○○上開所述之情節，核與證人鄒福華於94年
    11月9 日調查局及同年11月10日偵查中所證述之情節相符（
    同上偵查卷第11至13頁、第63至64頁），另衡諸一般社會經
    驗，應知運輸第一級毒品係重大犯罪，而證人丁○○與被告
    丙○○間並無任何仇恨，而在證人丁○○於警詢時已坦承運
    輸犯行，其所言應無虛偽陳述之可能，更無再設詞誣陷友人
    之理，是證人丁○○之上開陳述，應堪信實。足徵共同被告
    即證人丁○○因積欠綽號「阿強」之人賭債，而依「阿強」
    之人指示於94年11月9 日攜帶海洛因毒品搭機入境臺灣，並
    依綽號「阿強」之人交付寫有手機門號0000000000之紙條1
    張，而撥打上開電話與被告丙○○聯絡，並約定前往行天宮
    ，證人丁○○並將裝有海洛因毒品之綠色紙袋攜入被告丙○○所駕駛之車內。
(四)、另證人甲○○於調查局時陳稱：「『阿達』和人約在臺北市
    行天宮見面，我們到達後，兩人便在車上等候，當一位老先
    生前來碰面後，便將一袋淺綠色的塑膠袋交給『阿達』，『
    阿達』將此袋子放在駕駛座與右前座中間處，當時我正打算
    問他那東西是什麼，以及那位交東西的老先生是何人時便遭
    逮捕，查獲之海洛因是由『阿達』從老先生接手提上車。」
    等語明確（同上偵查卷第7 頁反面），衡諸一般社會經驗，
    應知運輸第1 級毒品係重大犯罪，而證人甲○○與被告丙○○間為認識2 至3 年之朋友關係，且無任何仇恨，業據其供
    承在卷，自無設詞攀誣友人之理，是證人甲○○之上開警詢
    之陳述，應堪信實。雖嗣被告甲○○於偵查中翻稱：有一個
    老伯過來開門，他一開門就坐在後座，手上拿一包東西，他
    東西丟了就走了，沒有說什麼云云（同上偵查卷第71頁），
    顯係事後面對被告丙○○，心理壓力較大，而為迴護被告丙○○之詞，不足採信。
(五)、又共同被告丁○○持證人鄒福華所有0000000000號電話與被
    告丙○○持案外人胡弘昌所有0000000000號電話中之監聽譯
    文所示：「（被告丙○○於94年11月9 日21時57分的電話中
    ，告知丁○○：『你那個要拿給伊』等語，而證人丁○○答
    以：『要來伊的車上』」等語（同上偵查卷，第118 、188
    、190 頁）。依被告丙○○與證人丁○○實施監聽結果，依
    監聽內容所示，足認被告丙○○並非只是單純載人而已，對
    話內容可知另有要交付物品，並對照上開證人甲○○所述，
    有看到丙○○自證人丁○○接手查獲之海洛因等情，且倘如
    被告丙○○所辯稱：伊只是單純要接人，為何證人丁○○上
    車後，又旋即下車離開被告丙○○所駕駛之車輛，是被告丙○○所辯：伊係依「阿偉」指示單純去接人云云，顯不足採
    信。此外，並有被告丙○○所持有供其紀錄或聯絡運輸毒品
    所用之行動電話（號碼為0000000000）1 支扣案可資佐證。
(六)、又依被告丙○○之入出境查詢結果，被告丙○○早於94年11
    月2 日搭機至大陸，於94年11月9 日下午4 時15分許，自澳
    門搭機回臺灣，被告丙○○與證人丁○○於同日自同一地區
    回臺灣，而被告復自承伊於94年11月8 日23時許，在珠海天
    地人間搖頭店與「阿偉」見面，並受託回臺灣接送丁○○等
    語，另參以證人丁○○所稱：伊係依綽號「阿強」之人交付
    寫有手機門號0000000000之紙條1 張，並撥打上開電話與被
    告丙○○聯繫而前往行天宮等語，足徵被告丙○○與綽號「
    阿強」、「阿偉」等男子間應有犯意聯絡，且海洛因毒品價
    格昂貴，取得不易，而扣案之海洛因6 包，重量高達1032.
    74公克，價格不匪，倘被告丙○○與綽號「阿強」、「阿偉
    」等人無運輸上開毒品進入臺灣之犯意聯絡，綽號「阿強」
    、「阿偉」等人應不會將上開扣案之大量海洛因毒品交與無
    犯意聯絡之被告丙○○，而甘冒上開毒品被查緝沒收銷燬之
    危險，況運輸毒品所涉為重罪，被告丙○○應無平白無端義
    務為該運輸之工作，若無共同運輸毒品之意圖，亦顯難令人
    置信。
(七)、而扣案之白粉6 包，經法務調查局鑑定結果認送鑑白粉6包
    均含第一級毒品海洛因成分，合計淨重1032.74 公克，空包
    裝總重59.17 公克，純度61.28%，純質淨重632.86公克，此
    有該局94年12月22日調科壹字第060010966 號鑑定通知書1
    紙附卷可稽（同上偵查卷第154 頁），足認被告丙○○所運
    送之物品確屬第一級毒品海洛因無訛。
(八)、綜上各情參互以析，本件事證明確，被告丙○○之犯行足堪
    認定，應依法論科。
二、論罪科刑：
(一)、又被告丙○○行為後，前於94年2 月2 日修正公布之刑法，
    已自95年7 月1 日起施行，其中修正後刑法第2 條之規定，
    乃係關於新舊法比較適用之準據法，其本身無關行為可罰性
    要件之變更，故於95年7 月1 日刑法修正施行後，如有涉及
    比較新舊法之問題，即應逕依修正後刑法第2 條第1 項規定
    ，為「從舊從輕」之比較（最高法院95年度第8 次刑事庭會
    議決議意旨參照）。
    新刑法第28條規定：「二人以上共同實行犯罪之行為，皆
      為正犯」，而舊刑法第28條則規定，「二人以上共同實施
      犯罪之行為，皆為正犯」。依上開條文之立法說明，乃在
      於修正共同正犯之參與類型，以「實行」概念下之共同參
      與行為始足當之，且無礙於共謀共同正犯之成立。就本件
      被告二人成立共同正犯參與樣態而言，適用新舊刑法結果
      並無二致，依新刑法第2 條第1 項前段之規定，應適用被
      告行為時之舊刑法。
    另有關想像競合犯之規定，新刑法第55條除規定「從一重
      處斷」外，並增列但書：「但不得科以較輕罪名所定最輕
      本刑以下之刑」，該但書之規定，係科刑之限制，為法理
      之明文化，非屬法律之變更，自無庸依新刑法第2 條第1
      項之規定為新舊法比較適用（參照前開最高法院刑事庭會
      議決議）。
    綜此，依整體比較之結果，依修正後刑法第2 條第1 項前
      段之規定，適用行為時之舊法處斷。
(二)、核被告丙○○所為，係犯毒品危害防制條例第4 條第1 項之
    運輸第一級毒品罪及懲治走私條例第2 條第1 項之私運管制
    物品進口罪。被告非法持有第一級毒品海洛因之低度行為，
    應為其運輸之高度行為所吸收，不另論罪。次按刑法第28條
    規定，二人以上共同實施犯罪之行為者，皆為正犯。故共同
    正犯除須有二人以上共同實施犯罪行為外，尚須二人以上具
    有相互利用他方行為共同合力實施犯罪之意思聯絡，始能成
    立共同正犯，即二人以上之人相互認識他方之行為而有互相
    利用他方之行為以完成犯罪之意思，唯有此意思之聯絡，始
    足以表示其惡性之共同，而將各共犯作合一之觀察，以為共
    同評價之對象，因之共犯者對其中任何一人在合同意思範圍
    內所為之結果，均應共同負責，且共同正犯不限於直接之犯
    意聯絡。查本件被告丙○○與同案被告丁○○二人事先雖無
    直接謀議之犯意聯絡，惟二人間透過綽號「阿強」、「阿偉
    」等人，就本件犯行既有犯意聯絡及行為分擔，彼此分工協
    力，且有參與構成要件行為之實行，即如上述之運輸毒品入
    境臺灣及在臺接運毒品之行為，相互補充共享而完成犯罪，
    是被告丙○○與共同被告丁○○及綽號「阿強」、「阿偉」
    之成年男子間，就上開運輸海洛因毒品入境之犯行，有犯意
    聯絡與行為分擔，均為共同正犯。被告丙○○以一行為同時
    觸犯上開2 罪，為想像競合犯，應依刑法第55條規定，從一
    重之運輸第2 級毒品罪處斷。公訴人雖認被告丙○○所為係
    涉犯毒品危害防制條例第4 條第6 項、第1 項之運輸第一毒
    品未遂罪嫌，然按「運輸」，係指本於運輸意思而搬運輸送
    而言，倘其有此意圖者，一有搬運輸送之行為，犯罪即已成
    立，並非以運抵目的地為完成犯罪之要件，亦不以兩地間毒
    品直接搬運輸送移轉存置於特定地點限。其以迂迴、輾轉方
    法，利用不相同之運輸工具、方法，將特定之毒品移轉運送
    至終極目地者，其各階段之運送行為，均不失為「運輸」行
    為之一種（最高法院92年度台上字第5399號、第5426號判決
    參照），是本件被告丙○○本於運輸第一級毒品之意圖，一
    有搬運輸送之行為即為既遂，是公訴人認為本件屬於未遂階
    段云云，即有誤會，併此敘明。
(三)、本院爰審酌第一級海洛因毒品對於人體會產生成癮性、依賴
    性，運輸毒品行為，乃煙毒禍害的根源，其貨源不斷，流毒
    所及，不僅僅多數人的生命、身體受到侵害，社會、國家法
    益的受到侵害，也不能豁免，已經不是個人一己的生命、身
    體法益侵害可以比擬的，被告丙○○因私慾薰心，運輸毒品
    以牟暴利，雖尚未流入市場，惟其無視輸入毒品對於社會秩
    序、國民健康之危害，倘未予嚴厲懲罰，無法導正被告丙○○之偏差行為及觀念，並惕勵潛在社會違法邊緣之人士，復
    審酌被告丙○○輸入毒品之數量，及被告丙○○之素行、智
    識程度（國中畢業），犯罪之目的、手段、危害之程度、及
    依被告丙○○參與犯罪之程度及在本件罪行所扮演之角色，
    參與犯罪之時間、深度，及被告丙○○於犯罪後，猶設詞狡
    飾犯行，毫無悔改之意等一切情狀，量處如主文所示之刑，
    並依法宣告褫奪公權終身，以示懲儆。
三、沒收部分：
(一)、扣案之第一級毒品海洛因6 包（合計淨重1032.74 公克），
    係被告丙○○運輸入境之毒品，應依毒品危害防制條例第18
    條第1 項前段之規定，不問屬於犯人與否，於本案宣告沒收
    銷燬之。又扣案包裝上開毒品之外包裝袋6 包，為共犯「阿
    強」男子所有，供共犯丁○○共同運輸毒品所用之物，爰依
    毒品危害防制條例第19條第1 項之規定，宣告沒收之。
(二)、另扣案之0000000000號SIM 卡1 個，雖為被告丙○○供其紀
    錄聯絡電話或與其他共犯聯絡運輸毒品使用之物，惟非被告
    丙○○所有之物，有雙向通聯資料查詢1 紙可憑（同上偵查
    卷第188頁），爰不宣告沒收之。
(三)、至扣案之被告丙○○持有行動電話SIM 卡4 個（門號為000
    0000000、000000000 、00000000000 、00000000000），及
    共犯丁○○所有SIM 卡3 個（號碼為0000000000000 、0000
    000000、0000000000號）、同案被告甲○○所有行動電話2
    支（號碼為0000000000、0000000000號，含SIM 卡2 個），
    均非違禁物，且無具體事證證明與本案運輸毒品犯行有關，
    無從依法宣告沒收，附此敘明。
參、被告甲○○部分：
一、公訴意旨略以：丁○○明知海洛因係毒品危害防制條例所列
    管之第一級毒品，不得非法持有、運輸及販賣，亦屬懲治走
    私條例所規定之未經許可不得私運進口入境臺灣地區之管制
    物品，竟與在大陸、澳門等地之真實姓名年籍不詳綽號「阿
    強」之人共同基於運輸管制物品第一級毒品海洛因之犯意聯
    絡，由「阿強」自澳門以電話聯絡之前在澳門賭博時積欠賭
    債港幣十餘萬元之丁○○，以免除賭債之利益誘使丁○○前
    往澳門為其攜帶毒品回台，丁○○明知「阿強」委託其攜帶
    回國之物品必密藏有高價而不能攜帶入境之違禁物毒品，竟
    仍貪圖私利而應允，於94年11月4 日前往澳門，經與「阿強
    」接洽後，而於94年11月9 日晚間6 時許，自澳門攜帶由「
    阿強」所交付之綠色紙袋1 只（內裝有第一級毒品海洛因6
    包（合計淨重1032.74 公克，純度61.28 ％，純質淨重632.
    86公克））搭機返台，於當日晚間9 時許，入境臺灣地區之
    桃園中正國際機場，將管制進口之第一級毒品海洛因私運進
    入臺灣境內，而運輸第一級毒品海洛因。嗣丁○○於出關後
    ，隨即搭乘不知情之友人鄒福華駕駛之自小客車前往臺北市
    區，並於途中以電話與「阿強」指示之0000000000號行動電
    話持有人即丙○○聯繫，並約定稍晚在臺北市行天宮附近見
    面交貨。而丙○○係於同年11月2 日出境前往澳門地區，於
    該地受真實姓名年籍不詳綽號「阿偉」之人指示回台接運毒
    品，並以電話邀約有共同運輸第一級毒品海洛因犯意聯絡之
    乙○○一同行動，後丙○○於同年11月9 日下午4 時15分許
    自澳門搭機返台，即由被告甲○○駕駛車號8855-GW 號自小
    客車前往接機，嗣其二人駕車前往基隆市某處更換車號0979
    -KL 號自小客車，再由丙○○駕駛該車前往臺北市區，待丙○○與丁○○約定見面地點後，即駕車前往臺北市行天宮與
    丁○○會合，至同日晚間10時10分許，二車均抵達臺北市○○路與民權東路口處（即行天宮旁）時，經再度以電話確認
    無誤後，丁○○立即下車並持上開紙袋走往丙○○所駕駛之
    車號0979-KL 號自小客車，並進入該車內將毒品海洛因6 包
    交付丙○○、乙○○二人，嗣丙○○準備駕車駛往他處交付
    其他買家之際，旋為調查人員當場查獲而未遂，並扣得第一
    級毒品海洛因6 包（合計淨重1032.74 公克，純度61.2 8％
    ，純質淨重632.86公克）。因認被告甲○○所為，涉犯毒品
    危害防制條例第4 條第6 項、第1 項之運輸第一級毒品未遂
    罪嫌云云。
二、按犯罪事實應依證據認定之，無證據不得認定其犯罪事實；
    又不能證明被告犯罪者，應諭知無罪之判決，刑事訟訴法第
    154 條第2 項、第301 條第1 項分別定有明文。次按刑事訴
    訟法上所謂定犯罪事實之證據，係指足以認定被告確有犯罪
    行為之積極證據而言，該項證據自須適合於被告犯罪事實之
    認定，始得作為斷罪之資料，而認定不利於被告之事實，須
    依積極證據，苟積極證據不足為不利於被告事實之認定時，
    即應為有利於被告之認定，更不必有何有利之證據；事實審
    法院對於證據之取捨，依法雖有自由判斷之權，然積極證據
    不足證明犯罪事實時，被告之抗辯或反證縱屬虛偽，仍不能
    以此資為積極證據應予採信之理由；最高法院29年上字第31
    05號、30年上字第482 、816 號分別著有判例可資參照。且
    刑事訴訟上證明之資料，無論其為直接證據或間接證據，均
    須達於通常一般之人均不致於有所懷疑，而得確信其為真實
    之程度，始得據為有罪之認定，若其關於被告是否犯罪之證
    明未能達此程度，而有合理性懷疑之存在，致使無從形成有
    罪之確信，根據「罪證有疑、利於被告」之證據法則，即不
    得遽為不利被告之認定，最高法院亦著有76年度台上字第49
    86號判例意旨可資參照。再我國刑事訴訟制度業已修正為以
    當事人進行主義為主，職權進行主義為輔，檢察官立於原告
    之地位，其對於被告之犯罪事實，本負有積極舉證之義務，
    且刑事被告原無自證無罪之義務，其在訴訟上所為之辯解，
    只須達於對起訴事證提出合理質疑之程度為已足，檢察官如
    對於被告所為之辯解仍有爭執，即應依照刑事訴訟法第161
    條之規定，自負積極舉證之責，合先敘明。
三、公訴人認被告甲○○涉犯運輸第一級毒品罪嫌，無非係以被
    告甲○○之供述，同案被告丁○○、丙○○之證詞，證人鄒
    福華之證詞，扣案之第一級海洛因6 包及法務部調查局鑑定
    通知書、行動電話及監聽譯文等資為其論據。訊據被告甲○○堅詞否認有何運輸海洛因犯行，辯稱：伊只是單純去機場
    接朋友丙○○，之後到基隆，原本要回家，後來被告丙○○
    打電話跟戊○○借車，伊就戴丙○○去基隆戊○○那裡，丙○○就開戊○○的車子，伊自己的車子就借給戊○○，後來
    丙○○問伊有無事情，伊說沒有事情，伊就陪丙○○過去，
    丙○○說要找朋友聊天，當時伊坐在車上副駕駛座且正在睡
    覺等語。
四、經查：查同案被告丙○○於94年11月9 日自澳門搭乘澳門航
    空返臺，並請被告甲○○開車至機場接機，嗣二人並至基隆
    市○○路找朋友聊天，因為被告甲○○之車子太小，旋至基
    隆市○○路向朋友戊○○借車，因被告甲○○沒事，故請被
    告甲○○一同前往臺北市接朋友，被告甲○○並不認識證人
    丁○○等情，業據同案被告丙○○於調查站及偵查中證述無
    訛（同上偵查卷第4 、65、66、141 、246 頁），並於本院
    審理時結證上情無訛（見本院96年5 月10日審理筆錄），核
    與證人戊○○於本院審理時所述情節相符（見本院96年5 月
    10日審理筆錄）。又同案被告丙○○只跟被告甲○○說要去
    台北，後來在車上被告丙○○要載人的時候，被告甲○○才
    知道，被告甲○○從頭到尾都有跟同案被告丙○○在一起等
    情，復據同案被告丙○○於本院96年5 月10日審理時結證屬
    實，依上開同案被告丙○○之證詞，被告甲○○是否知道同
    案被告丙○○至臺北市行天宮接人係欲向證人丁○○收受海
    洛因毒品乙節，應有疑義。又依上開證人丁○○之證詞（詳
    上述貳一、(一)），證人丁○○從頭到尾以電話聯繫對象均為
    同案被告丙○○，嗣見面接觸亦只有與同案被告丙○○，依
    證人丁○○所述之情節，無法為不利被告甲○○之認定。另
    依如附表所述被告甲○○與同案被告丙○○之電話通聯譯文
    ，同案被告丙○○於本院審理時結證稱：「通聯中所說『你
    明天處理三十有辦法嗎』，就是叫甲○○幫我籌錢，籌三十
    萬元，籌錢為何不要甲○○跟人家說，因為我欠很多人錢，
    要他不要說。通聯中所說『一定要有，沒有會落氣』，就是
    找那位朋友跟他借錢，如果沒有辦法還人家就會漏氣。通聯
    中為何還交代甲○○『方向盤要換一下，等事情處理完之後
    才回去』，因為我有欠人家很多錢，怕人家跟他的車子來找
    我，所以我要他注意後面。通聯中所稱『你打給阿偉說叫他
    的阿兄明天過來』，就是要他幫我打電話給偉麟，因為我欠
    他錢。而通聯中所述『明天你要約偉麟他們弄賭，三個多，
    三掛多，一掛差不多百五』就是要找偉麟弄賭，要多少錢，
    我說三掛多就是三股多的意思，一掛1 百5 就是一股150 萬
    元的意思。」等語（見96年5 月10日審理筆錄），是從上開
    被告甲○○與同案被告丙○○之電話通聯對話內容，亦無從
    據以認定被告甲○○與同案被告丙○○間就運輸海洛因毒品
    有何犯意聯絡。此外，在同案被告丙○○所駕駛車內查扣之
    海洛因毒品，依上開證人丁○○及丙○○所述，亦無法資為
    不利被告甲○○之認定。
五、綜上所述，公訴人所指證人之指述均不足以證明被告甲○○
    確有參與本件運輸第一級毒品海洛因之犯行。此外復無其他
    證人出面指認被告甲○○有運輸海洛因之行為，是本件尚無
    積極證據足以證明被告甲○○涉有運輸海洛因之犯行。綜上
    ，本院尚存有合理可疑，無法超越合理可疑而形成被告甲○○確有公訴人所指述之運輸第一級毒品海洛因之強烈心證，
    自不能率以上開運輸第一級毒品海洛因罪名相繩，揆諸前述
    說明，既不能證明被告甲○○犯罪，自應為無罪之諭知，以
    免冤抑。
據上論斷，應依刑事訴訟法第299 條第1 項前段、第301 條第1
項，毒品危害防制條例第4 條第1 項、第18條第1 項前段、第19
條第1 項，懲治走私條例第2 條第1 項、第11條，刑法第2 條第
1 項前段、第11條前段、修正前第28條、第55條、第37條第1 項
，判決如主文。
本案經檢察官朱立豪到庭執行職務。
中　　華　　民　　國　　96　　年　　5 　　月　　31　　日
                  刑事第十八庭  審判長法　官  連育群
                                      法  官  王綽光
                                      法  官  吳幸娥
以上正本證明與原本無異
如不服本判決應於送達後10日內向本院提出上訴狀
                                      書記官　洪惠玲
中　　華　　民　　國　　96　　年　　6 　　月　　1 　　日
附表：監聽譯文
┌─┬────┬────┬────┬─────────────────┐
│編│日期時間│發話人A │受話人B │ 談  話  內  容  譯  文           │
│號│        │（電話）│（電話）│                                  │
│  │        │        │        │                                  │
│  │        │        │        │                                  │
├─┼────┼────┼────┼─────────────────┤
│1 │94/11/8 │00000000│00000000│B：你明天處理三十有辦法嗎？       │
│  │22：46  │04甲○○│00000000│A：沒辦法。                       │
│  │        │        │丙○○  │B：我明天中午會回去，你不要跟任何 │
│  │        │        │        │   人講，你晚上早一點休息，我早上 │
│  │        │        │        │   九點、十點打給你說班機幾點，你 │
│  │        │        │        │   再來跟我載。                   │
│  │        │        │        │A：好，你到時打這一支就好。       │
│  │        │        │        │B：這支幾號，我不知道。           │
│  │        │        │        │A：我等一下打給你講幾號。         │
├─┼────┼────┼────┼─────────────────┤
│2 │94/11/8 │00000000│00000000│B：喂。                           │
│  │22：53  │04      │00000000│A：0000000000。                   │
│  │        │        │        │B：你現在去找「瘋仔」說這件，一定 │
│  │        │        │        │   要有，沒有會落氣。啊，那個明天 │
│  │        │        │        │   ，你的方向盤要換一下，自己後面 │
│  │        │        │        │   稍注意一下。你過來跟我載，就沒 │
│  │        │        │        │   有回去了，先沒有回去，事情處理 │
│  │        │        │        │   完才有回去。                   │
│  │        │        │        │A：好。                           │
├─┼────┼────┼────┼─────────────────┤
│3 │94/11/8 │未顯示  │00000000│A：你打給「阿偉」說叫也的阿兄明天 │
│  │23：31  │        │04      │   過來，這樣子跟他說他就知道了， │
│  │        │        │        │   你跟他說妥當了。               │
│  │        │        │        │B：幾點？                         │
│  │        │        │        │A：較晚了，看怎樣你再叫他打給我。 │
│  │        │        │        │B：好。                           │
├─┼────┼────┼────┼─────────────────┤
│4 │94/11/8 │00000000│00000000│未接。 ..                         │
│  │23：32  │04      │45      │                                  │
├─┼────┼────┼────┼─────────────────┤
│5 │94/11/9 │00000000│00000000│A：歹勢，剛才說電話沒有接到。     │
│  │00：01  │45      │04      │B：他說明天晚上會回來。           │
│  │        │        │        │A：你說「阿達」還是我昨天跟你說的 │
│  │        │        │        │   那個？                         │
│  │        │        │        │B：黃的…他叫你聯絡一下。         │
│  │        │        │        │A：妥當的！你叫他明天不要出包！   │
│  │        │        │        │B：不會。不會。                   │
│  │        │        │        │A：我隨給他打，明天是晚上還是下午 │
│  │        │        │        │   ？                             │
│  │        │        │        │B：我會再打給你。                 │
│  │        │        │        │A：他這樣子人會來得及回來嗎？     │
│  │        │        │        │B：會，我明天中午會再聯絡你一次。 │
│  │        │        │        │   …                             │
│  │        │        │        │A：我要怎麼稱呼你？               │
│  │        │        │        │B：…你我「阿仁」就好了。         │
│  │        │        │        │A：好，我現在打電話給我「阿兄」， │
│  │        │        │        │   啊你明天中午打給我，我現金要準 │
│  │        │        │        │   備多少，不然到時候準備不夠…   │
├─┼────┼────┼────┼─────────────────┤
│6 │94/11/9 │00000000│00000000│B：喂，怎樣？                     │
│  │00：11  │04      │00000000│A：明天你要約「偉麟」他們「弄賭」 │
│  │        │        │        │   那個啊，要準備多少錢？         │
│  │        │        │        │B：三個多，三掛多，你跟他說大約三 │
│  │        │        │        │   掛多，他就知道了，一掛差不多「 │
│  │        │        │        │   百五」啦。                     │
│  │        │        │        │A：一掛百五就對了，三掛多。       │
│  │        │        │        │B：對啦。                         │
├─┼────┼────┼────┼─────────────────┤
│7 │94/11/9 │00000000│00000000│未接。                            │
│  │00：15  │04      │45      │                                  │
├─┼────┼────┼────┼─────────────────┤
│8 │94/11/9 │00000000│「091726│B：喂，說三個多啦。               │
│  │00：20  │45      │0904    │A：好，我知道。                   │
│  │        │        │        │B：明天中午我再打給你。           │
└─┴────┴────┴────┴─────────────────┘
附錄本案論罪科刑法條全文：
毒品危害防制條例第4條
製造、運輸、販賣第一級毒品者，處死刑或無期徒刑；處無期徒
刑者，得併科新臺幣1 千萬元以下罰金。
製造、運輸、販賣第二級毒品者，處無期徒刑或7 年以上有期徒
刑，得併科新臺幣7 百萬元以下罰金。
製造、運輸、販賣第三級毒品者，處5 年以上有期徒刑，得併科
新臺幣5 百萬元以下罰金。
製造、運輸、販賣第四級毒品者，處3 年以上10年以下有期徒刑
，得併科新臺幣3 百萬元以下罰金。
製造、運輸、販賣專供製造或施用毒品之器具者，處1 年以上7
年以下有期徒刑，得併科新臺幣1 百萬元以下罰金。
前五項之未遂犯罰之。
懲治走私條例第2條
私運管制物品進口、出口逾公告數額者，處 7 年以下有期徒刑，
得併科新臺幣 3 百萬元以下罰金。
前項之未遂犯罰之。
第 1 項所稱管制物品及其數額，由行政院公告之。
